臺灣基隆地方法院基隆簡易庭民事判決
111年度基簡字第717號
原      告  廖瑾盈  

兼  上一人
訴訟代理人  陳春貞  

被      告  王國安  

上列當事人間請求確認本票債權不存在事件，本院於民國111年8
月30日言詞辯論終結，判決如下：
    主      文
確認被告所持有如附表所示之本票，對原告陳春貞、廖瑾盈之本
票債權不存在。
訴訟費用新臺幣伍仟肆佰元由被告負擔。
    事實及理由
一、原告起訴主張：被告王國安以執有原告陳春貞、廖瑾盈名義
    簽發如附表所示之本票2紙（下稱系爭本票），經屆期提示
    未獲兌現為由，執向本院聲請本票裁定，經本院裁定被告准
    以系爭本票對原告強制執行，惟系爭本票非由原告所簽發，
    系爭本票顯係遭他人所偽造，又系爭本票是否真正，是否為
    發票人即原告所作成，應由執票人即被告負舉證責任，為此
    爰依非訟事件法第195條第1項提起本件訴訟，請求判決確認
    被告持有之系爭本票債權不存在。並聲明：確認被告所持有
    如附表所示之本票債權對原告不存在。
二、被告求為判決：原告之訴駁回。其答辯意旨略以：系爭本票
    上之陳春貞、廖瑾盈簽名，雖非原告陳春貞、廖瑾盈在被告
    本人面前所親簽，惟係訴外人廖廷誠（即原告陳春貞之子、
    原告廖瑾盈之兄）持原告陳春貞所有之支票向我借貸，嗣支
    票跳票，乃要求廖廷誠持原告陳春貞、廖瑾盈所簽發之本票
    作為借貸之擔保，廖廷誠遂分次交付系爭本票，並稱原告陳
    春貞、廖瑾盈已經在系爭本票簽名等語。
三、本院之判斷：
(一)按確認法律關係之訴，非原告有即受確認判決之法律上利益
    者，不得提起之，民事訴訟法第247條第1項前段定有明文。
    所謂即受確認判決之法律上利益，係指法律關係存否不明確
    ，原告主觀上認其在法律上之地位有不安之狀態存在，此種
    不安之狀態，能以確認判決將之除去者而言。被告執有原告
    陳春貞、廖瑾盈所簽發交付如附表所示之系爭本票，經屆期
    不獲兌現為由，向臺灣基隆地方法院聲請以111年度司票字
    第229號本票裁定准予對原告強制執行，業據本院依職權調
    借本院111年度司票字第229號裁定本票強制執行事件卷宗核
    閱屬實。原告既否認系爭本票之本票債權存在，顯然兩造就
    系爭本票之本票債權之存在與否已發生爭執，則系爭本票之
    本票權利存否不明確，將影響原告私法上之權利，原告提起
    本件確認之訴，應有受確認判決之法律上利益，先予敘明。
(二)原告主張系爭本票並非由其簽發，自毋庸負票據責任等情，
    則為被告所否認，並以前揭情詞置辯。是本件首要之爭點即
    為系爭本票是否為原告所簽發？茲析述如下：
　⒈按當事人主張有利於己之事實者，就其事實有舉證之責任，
    民事訴訟法第277條前段定有明文。而在票據上簽名者，依
    票上所載文義負責，票據法第5條固定有明文，惟票據債務
    人應依票據文義負責，以該債務人在票據上簽名或蓋章為前
    提（最高法院65年台上字第2030號判決意旨參照）。至本票
    本身是否真實，即是否為發票人所作成，應由執票人負證明
    之責，故發票人主張本票係偽造，對執票人提起確認本票係
    偽造或本票債權不存在之訴者，應由執票人就本票為真正之
    事實，先負舉證責任（最高法院100年度台簡抗字第19號裁
    定意旨參照）。本件原告陳春貞、廖瑾盈主張系爭本票上發
    票人欄項下「陳春貞」、「廖瑾盈」簽名，並非原告陳春貞
    、廖瑾盈所親簽，而係遭他人偽造之事實，為被告所否認，
    並以上開情詞置辯，揆諸前開說明，自應由被告就系爭本票
    為真正之事實，負舉證責任。
　⒉被告於本院言詞辯論時既自承廖廷誠前向其借貸而交付系爭
    本票予被告時，系爭本票已簽署完畢，並未目睹原告簽發或
    授權他人以原告名義簽發系爭本票，被告復未舉證證明系爭
    本票上之簽名、署押係原告所為，或原告有何授權、同意他
    人以原告名義簽發系爭本票之情事，難認被告已盡其舉證之
    責，自難為有利於被告之認定，故被告前開所辯，並無足採
    。
四、綜上所述，被告既無法舉證證明系爭本票為原告所簽發，自
    應認原告毋庸對系爭本票負發票人之責任。從而，原告訴請
    確認被告持有之系爭本票對其之本票債權不存在，為有理由
    ，應予准許。另訴外人廖廷誠涉嫌刑法偽造有價證券等罪嫌
    ，本院將於本件訴訟判決確定後，依職權發函向臺灣基隆地
    方檢察署提出告發，附此敘明。
五、本件訴訟費用即第一審裁判費5,400元由被告負擔之。
六、據上論結，本件原告之訴為有理由，依民事訴訟法第78條、
    第87條第1項，判決如主文。　　
中　　華　　民　　國　　111 　年　　9 　　月　　13　　日
                  基隆簡易庭  法  官  徐世禎
以上正本係照原本作成。
對於本件判決如有不服，應於收受送達後20日內向本院提出上訴
書狀，上訴於本院合議庭，並按他造當事人之人數附具繕本。如
委任律師提起上訴者，應一併繳納上訴審裁判費。
中　　華　　民　　國　　111 　年　　9 　　月　　13　　日
                              書記官  林煜庭
附表：111年度基簡字第717號       編號 發票人 發票日（民國） 到期日（民國） 票面金額（新臺幣） 票據號碼 備考  １ 陳春貞 111年4月1日 未載 300,000元 CH170083 本票  ２ 廖瑾盈 111年4月8日 未載 300,000元 CH0000000 本票